臺灣士林地方法院民事判決
110年度訴字第1451號
原      告  乙○○  
            甲○○  
            丙○○  
共      同
訴訟代理人  李荃和律師
複  代理人  吳佳樺律師
被      告  弘洲化學工業股份有限公司
特別代理人  吳怡德律師
上列當事人間請求確認董事委任關係不存在等事件，本院於民國
111年1月26日言詞辯論終結，判決如下：
    主  文
確認原告丙○○與被告間董事委任關係自民國一○六年四月二十
日起不存在。
確認原告乙○○與被告間董事委任關係自民國一○六年四月二十
日起不存在。
確認原告丁○○與被告間監察人委任關係自民國一○六年四月二
十日起不存在。
訴訟費用由被告負擔。
    事實及理由
壹、按確認之訴非原告有即受確認判決之法律上利益者，不得提
    起，民事訴訟法第247條第1項定有明文。所謂即受確認判決
    之法律上利益，係指法律關係之存否不明確，原告主觀上認
    其在法律上之地位有不安之狀態存在，且此種不安之狀態，
    能以確認判決將之除去者而言（最高法院52年度台上字第12
    40號判決意旨參照）。查原告等主張與被告間之董事、監察
    人委任關係因辭任而不存在，惟與被告目前仍登記原告等為
    董事、監察人之狀態不一致，致原告於私法上地位有不安之
    狀態，且此不安之狀態，得以本件確認判決加以除去，是原
    告提起本件確認之訴，應認有確認利益存在。
貳、原告起訴主張：原告丙○○、乙○○原擔任被告之董事，原告丁○○原擔任被告之監察人，而原告等於民國106年4月20日各以
    辭職書向被告表達辭職即終止委任關係之意，經被告於同日
    收受，斯時即發生終止之效力，惟被告迄仍未按公司登記辦
    法第4條第1項前段之規定，向主管機關新北市政府辦理變更
    登記，致原告等現仍分別登記為被告之董事、監察人，因此
    原告等與被告間董事、監察人之委任關係是否存在即屬不明
    確之狀態，原告等之私法上地位即處不安之狀態而有受侵害
    之危險，為此，原告爰提起本件確認訴訟等語。並聲明：如
    主文第一至三項所示。
參、被告辯稱：原告等雖謂其等於106年4月20日已各向被告分為
    辭任董事、監察人之意思表示且經送達於被告，惟觀諸原告
    等提出之辭職書及收件回執，縱佐以證人甲○○之證述，可建
    立「原告等辭任董、監之意思表示已經送達被告之營業處所
    」之前提事實，然該營業處所於斯時是否仍正常營運、或已
    有停止營運之事實，均不無疑問，倘原告等已明知該處所確
    已無營業事實，卻仍將意思表示送達該處，致送達該處之意
    思表示並無法有效送達於公司代表人時，自不應認其辭任已
    生效力等語。並聲明：原告之訴駁回。　
肆、得心證之理由：
一、按公司與董事間之關係，除本法另有規定外，依民法關於委
    任之規定；公司與監察人間之關係，從民法關於委任之規定
    ；公司法第192 條第4 項、第216 條第3 項分別定有明文。
    又按委任契約當事人之任何一方，得隨時終止委任契約，民
    法第549 條第1 項亦有明文。再按對於公司為送達，參照民
    事訴訟法第127條第1項規定，應向其法定代理人為之；而依
    公司法第208條第3項規定，股份有限公司由董事長對外代表
    公司。復按民事訴訟法第136條規定，送達於應受送達人之
    住居所、事務所或營業所行之；對於法定代理人之送達，亦
    得於當事人本人之事務所或營業所行之。另按非對話而為意
    思表示者，其意思表示以通知達到相對人時，發生效力，民
    法第95條第1項前段定有明文；所謂達到，係指意思表示已
    置於相對人隨時可了解其內容之客觀狀態（最高法院86年度
    台抗字第628號裁定意旨參照）。
二、查原告丙○○、乙○○原均擔任被告之董事，原告丁○○原擔任被
    告之監察人，有被告公司之登記資料查詢表（見本院卷第22
    頁）附卷可稽，並經本院調取被告公司之登記卷宗查閱屬實
    ，則兩造間之委任關係，自得由當事人隨時終止之；又原告
    等於106年4月20日各寄送辭職書向被告辭任董事、監察人職
    務，辭職書均於同日送達於被告公司登記之營業處所「新北
    市○○區○○路○段000號」（收件人欄並載明被告公司之法定代
    理人為董事長葉文彬），經被告公司人員蓋上公司之收發章
    後收受等情，業據證人即受原告等委任對被告辦理辭任事宜
    之律師甲○○於審理中證述綦詳（見本院卷第106至109頁），
    且有原告等之辭職書及收件回執各三份、原告與甲○○律師間
    之Line對話紀錄（見本院卷第24至29、90至94頁）在卷可佐
    ，堪認原告丙○○、乙○○與被告間之董事委任關係、及原告丁○○與被告間之監察人委任關係，均自106年4月20日起不存在
    ，原告訴請確認此情，洵屬有據。至被告另質稱：被告公司
    之營業處所於斯時是否仍正常營運、或已有停止營運之事實
    ，均不無疑問，倘原告等已明知該處所確已無營業事實，卻
    仍將意思表示送達該處，致送達該處之意思表示並無法有效
    送達於公司代表人時，自不應認其辭任已生效力云云，並聲
    請傳訊106年間被告公司之董事長葉文彬、另一董事葉文俊
    為證人，陳明待證事實為「被告公司是否仍於公司登記地址
    正常營業？該等意思表示是否合法送達予被告公司當時之代
    表人葉文彬？」等情，惟查，被告公司登記之營業處所確為
    「新北市○○區○○路○段000號」，且無停止營業登記等情，有
    被告公司之登記卷宗可考，又原告等之辭職書於106年4月20
    日送達上開處所後，均經被告公司人員蓋上公司之收發章後
    收受等情，業如前述，顯難認被告當時有何不正常營運或停
    止營運之情事，否則如何由其人員蓋用公司之收發章收受信
    件，並足認原告等以辭職書辭任董事、監察人之非對話意思
    表示已合法送達於被告公司之營業處所，而置於被告公司當
    時法定代理人葉文彬隨時可了解其內容之客觀狀態，甚為明
    確，被告無視於前揭客觀事證而另聲請傳訊證人葉文彬、葉
    文俊，核無必要。
三、從而，原告提起本件確認訴訟，聲明求為判決如主文第一至
    三項所示，為有理由，應予准許。
四、本件判決基礎已臻明確，兩造其餘攻防方法及訴訟資料經斟
    酌後，核與判決結果不生影響，爰不另一一論述。
五、據上論結，本件原告之訴為有理由，依民事訴訟法第78條，
    判決如主文。
中　　華　　民　　國　　111 　年　　1  　 月　　28　  日
                  民事第二庭  法  官  孫曉青
以上正本係照原本作成。
如對本判決上訴須於判決送達後20日內向本院提出上訴狀。如委
任律師提起上訴者，應一併繳納上訴審裁判費。
中　　華　　民　　國　　111 　年　　1  　 月　　28　  日
                              書記官 曾琬真